【裁判字號】    92,交易,57
【裁判日期】    920508
【裁判案由】    過失傷害
【裁判全文】
臺灣彰化地方法院刑事判決                          九十二年度交易字第五七號
    公  訴  人  臺灣彰化地方法院檢察署檢察官
    被      告  甲○○
右列被告因過失傷害案件，經檢察官提起公訴（九十二年度偵字第二四四八號），本
院判決如左：
    主      文
甲○○因過失傷害人致重傷，處有期徒刑伍月，如易科罰金，以佰元折算壹日。
    事      實
一、甲○○於民國九十一年九月一日下午六時許，駕駛車牌號碼ＱＧ－二四九二號自
    用小客車，行經彰化縣溪湖鎮○○路與大公路口時，欲下車購買物品，乃將該車
    以車首朝西方向停放於二溪路旁，本應注意汽車停車向外開啟車門時，應注意行
    人、車輛、並讓其先行，而依當時天候、路況、視距等情形，均無不能注意之特
    別情事，竟疏於注意後方人車通行狀況，貿然開啟左前方車門。適有婦人丙○○
    騎乘腳踏車沿二溪路由東往西方向行駛於外側車道，乍見甲○○開啟車門準備下
    車時，業已避煞不及，致其所騎腳踏車直接撞擊該部自小客車左前車門，丙○○
    因而受力彈出跌倒於地，並受有頭部外傷併硬腦膜下出血及顱內出血等傷害。甲○○眼見發生車禍，於肇事後、犯罪行為被發覺前，即委請旁人撥打電話報警處
    理並將傷者送醫，在到場處理警員乙○○詢問時自首犯罪而接受裁判。丙○○雖
    經送醫開刀診治，仍遺有手腳癱瘓、無法言語、意識遲鈍、吞嚥困難等四肢機能
    、語能毀敗及身體重大難治之重傷害。
二、案經丙○○之夫丁○○訴由彰化縣警察局溪湖分局報請臺灣彰化地方法院檢察署
    檢察官偵查起訴。
    理      由
一、訊據被告甲○○對於右揭主動致電報警自首等情固坦承不諱，惟矢口否認有何過
    失致人重傷犯行，辯稱：伊當天有開車門，但不清楚有無撞到被害人丙○○，車
    門並無受損，伊係因見到被害人倒在車門前方，又受到驚嚇，才向員警表示被害
    人係撞到自小客車車門云云。然查：右揭事實，業據被告於警詢及偵查中供承無
    訛，核與告訴人丁○○指訴情節相符，並有道路交通事故調查報告表一份、照片
    五張、行政院衛生署彰化醫院診斷書二紙附卷可稽。而依上開道路交通事故調查
    報告表所示，被害人身上攜帶零錢之散落位置，恰於被告自小客車左前車門左側
    水平距離一點六公尺處；證人乙○○警員亦到庭證述：被告所駕自小客車左前車
    門黑色飾條上方位置，確有明顯缺損痕跡等語明確，均足證明被害人應係於被告
    開啟左前車門準備下車之際，自後騎車撞擊車門倒地受傷。被告於審理時翻異前
    供，改口否認被害人騎車與車門直接碰撞，車門並無凹損云云，應為畏罪卸責之
    詞，要屬無憑，不足採信。退步以言，縱認被告所辯左前車門並未直接撞擊被害
    人等情屬實，然其事先未有任何預警措施，即貿然直接開啟車門，致行駛在後之
    被害人猛然乍見之際，急於閃躲迴避而跌倒受傷，被告仍難辭過失咎責，尚無從
    據此而為有利被告之認定。按汽車停車向外開啟車門時，應注意行人、車輛、並
    讓其先行，道路交通安全規則第一百十二條第一項第十五款定有明文，被告將車
    停放於路旁，其左側輪胎已緊貼路邊白色實線，一旦貿然開啟左側車門，勢將直
    接影響外側車道之人車行進，更應依循前揭交通安全規定，注意確認左後方人車
    動向，並讓其先行通過，且依當時天候、路況、視距等情形，又無不能注意之特
    別情事，乃被告竟疏於注意而突然開啟左前車門，致使被害人見狀避煞不及，直
    接撞擊車門受傷，被告過失情節至為明顯。又其過失行為導致被害人發生重傷害
    之結果，二者間亦有相當之因果關係。本案事證已臻明確，被告犯行至堪認定。
二、查被害人因本件車禍受有手腳癱瘓、無法言語、意識遲鈍、吞嚥困難等傷害，有
    前揭診斷書為憑，依刑法第十條第四項第三、四、六款之規定，已達於四肢機能
    、語能毀敗及身體重大難治之重傷害程度。核被告甲○○所為，係犯刑法第二百
    八十四條第一項後段之過失致人重傷罪。被告於肇事後、犯罪行為被發覺前，即
    委請旁人撥打電話報警處理並將傷者送醫，在到場處理警員乙○○詢問時自首犯
    罪而接受裁判，業據證人乙○○到庭證述甚詳，自已合於法定自首要件，應依刑
    法第六十二條前段之規定減輕其刑。爰審酌被告因開啟車門行為造成被害人受傷
    ，情節看似輕微，惟被害人基於路邊停車駕駛人均能注意後方人車安全之合理信
    賴，而以正常駕車方式行經該處，卻突如其來遭到被告開啟之車門攔阻而發生撞
    擊倒地，導致被害人身體機能受有嚴重缺損之傷害，對於被害人自身乃至其家庭
    成員均產生難以彌補之損失，被告犯罪所生危害實不容輕忽；又念及被告迄今仍
    未能與告訴人達成民事和解、於本院審理期間否認犯行之態度、具有國中肄業學
    歷之智識程度等一切情狀，量處如主文所示之刑，併諭知易科罰金之折算標準，
    以示懲儆。
據上論斷，應依刑事訴訟法第二百九十九條第一項前段，刑法第二百八十四條第一項
後段、第六十二條前段、第四十一條第一項前段，罰金罰鍰提高標準條例第一條前段
、第二條，判決如主文。
本案經檢察官吳怡盈到庭執行職務。
中      華      民      國       九十二      年      五     月    八    日
                                臺灣彰化地方法院交通法庭
                                    法      官  高  文  崇
右正本證明與原本無異。
如不服本判決，應於判決送達後十日內向本院提出上訴狀( 須附繕本 )。
告訴人或被害人對於判決如有不服具備理由請求檢察官上訴者，其上訴期間之計算係
以檢察官收受判決正本之日期為準。
                                    法院書記官  謝  志  鑫
中      華      民      國       九十二      年      五     月  十三    日
附錄本案論罪科刑法條：
刑法第二百八十四條
因過失傷害人者，處六月以下有期徒刑、拘役或五百元以下罰金。致重傷者，處一年
以下有期徒刑、拘役或五百元以下罰金。
從事業務之人，因業務之過失傷害人者，處一年以下有期徒刑、拘役或一千元以下罰
金。致重傷者，處三年以下有期徒刑、拘役或二千元以下罰金。


司法院資訊處製作；財團法人民間司法改革基金會備份。
